臺灣桃園地方法院刑事判決　　　　　　　　　　　　九十二年度訴字第一八一八號
　　公　訴　人　臺灣桃園地方法院檢察署檢察官
　　被　　　告　甲○○
右列被告因毒品危害防制條例案件，經檢察官提起公訴（九十二年度毒偵字第三四九
一號），被告於準備程序中就被訴事實為有罪之陳述，經本院合議庭裁定由受命法官
獨任進行簡式審判程序，本院判決如左：
    主    文
甲○○施用第一級毒品，累犯，處有期徒刑捌月；又連續施用第二級毒品，累犯，處
有期徒刑陸月，扣案附表編號二(三)所示之第二級毒品安非他命壹包沒收銷燬之，附表
編號一所示玻璃球貳支及編號二(二)吸食器壹組沒收；應執行有期徒刑壹年，扣案附表
編號二(三)所示之第二級毒品安非他命壹包沒收銷燬之，附表編號一所示玻璃球貳支及
編號二(二)吸食器壹組沒收。
    事    實
一、甲○○於民國八十二年間，因藥事法及麻醉藥品管理條例案件，經法院判處有期
    徒刑九月確定，又因肅清煙毒條例及麻醉藥品管理條例案件，經法院判處有期徒
    刑三年六月確定，上開二罪並接續執行，於八十三年三月十四日入監執行，八十
    四年七月二十日因縮短刑期假釋出監，於八十五年間，因麻醉藥品管理條例案件
    ，經法院判處有期徒刑八月確定後，而撤銷上開假釋，於八十六年八月二十一日
    執行殘刑二年六月二日，並接續執行所處八月徒刑，於八十九年四月六日縮短刑
    期假釋出監，假釋期間付保護管束，於八十九年十二月二十八日假釋期滿未經撤
    銷而已執行完畢後，猶不知悔改；甲○○於八十六年間，因施用第二級毒品安非
    他命案件，經臺灣高等法院裁定送觀察、勒戒後，認有繼續施用毒品傾向，再經
    該院送強制戒治，經執行滿三月後，認無繼續戒治之必要，經該院裁定停止戒治
    ，停止戒治期間付保護管束，於八十八年九月三日保護管束期滿而已執行強制戒
    治完畢後，經該院以八十七年度上訴字第三二二五號判處免刑確定，竟不知警惕
    ，猶於強制戒治執行完畢之後五年內，即自九十年十月二十九日起，至九十一年
    七月十六日止，在其位於桃園縣桃園市○○路一三號四樓住處，基於施用第二級
    毒品安非他命之概括犯意，以將安非他命置於玻璃球製吸食器內，點火燃燒底部
    ，吸食產生煙霧之施用方式，平均每星期施用一次，而連續施用安非他命多次；
    又另行起意施用第一級毒品海洛因，於九十年十月三十日，在其上開住處，以將
    零點一公克海洛因滲入香煙內點燃吸食之施用方式，施用海洛因一次；甲○○先
    後於九十年十月三十一日、九十一年七月十七日為警查獲，並分別扣得其所有附
    表編號一及編號二(二)(三)所示供施用安非他命所用之物，始悉上情。
二、案經桃園縣政府警察局桃園分局報告臺灣桃園地方法院檢察署檢察官偵查起訴。
    理    由
一、右揭事實，業據被告甲○○於本院審理中坦承不諱，並有如下補強證據足資擔保
    其自白確與事實相符：(一)被告於九十年十月三十一日為警查獲時，並自其身上扣
    得附表編號一所示玻璃球，有警製搜索扣押筆錄及扣押物品目錄表附卷可稽，經
    員警採集其尿液送檢驗結果，嗎啡（由於海洛因於人體內會代謝成為嗎啡，故涉
    嫌吸食海洛因者係檢驗其尿液中之嗎啡反應）及安非他命均呈陽性反應，有桃園
    縣衛生局不法藥物尿液檢定書在卷足憑（以上見九十年度毒偵字第四三０二號卷
    第二八至二九、六八頁）；(二)被告於九十一年七月十七日，因持有附表編號二所
    示物品為警查獲，經警採集其尿液送驗結果，安非他命分析呈陽性反應，有卷附
    桃園縣衛生局不法藥物尿液檢定書可按，而白色顆粒狀物品一包，經送國防部憲
    兵司令部刑事鑑識中心以電子天秤法、液相萃取（溶劑萃取）前處理法及氣相層
    析質譜分析法鑑驗結果，有甲基安非他命成份（淨重零點二二九六克，取樣零點
    零五三四克鑑析用罄後，淨重餘零點一七六二克），亦有該中心九十三年一月十
    三日（93）宇鑑字第００一０八號鑑驗通知書足憑（以上見九十一年度毒偵字第
    一八六八號卷第一一至一二、二六頁，鑑驗通知書附於本院卷）；(三)被告右揭先
    後二次為警查獲，經採集尿液送驗結果，安非他命均呈陽性反應，而海洛因僅有
    第一次為警查獲時驗尿呈陽性反應，足徵其上開自白連續施用安非他命多次及施
    用海洛因一次犯行確與事實相符；(四)被告於八十六年間，因施用第二級毒品安非
    他命案件，經臺灣高等法院裁定送觀察、勒戒後，認有繼續施用毒品傾向，再經
    該院送強制戒治，經執行滿三月後，認無繼續戒治之必要，經該院裁定停止戒治
    ，停止戒治期間付保護管束，於八十八年九月三日保護管束期滿後，經該院以八
    十七年度上訴字第三二二五號判處免刑確定等情，有臺灣高等法院被告全國前案
    紀錄表、臺灣桃園地方法院檢察署刑案資料查註紀錄表及該判決等附卷可稽。被
    告行為後毒品危害防制條例於九十二年七月九日修正公布，並自九十三年一月九
    日施行。修正後之毒品危害防制條例簡化施用毒品者之刑事處遇程序，將原先區
    分為第一次犯、五年後再犯、五年內再犯、或三犯以上，而異其刑事處遇程序，
    修正為僅區分為初犯、五年後再犯及五年內再犯，且強制戒治期間修正為六個月
    以上，至無繼續強制戒治之必要為止，最長不得逾一年，並配合刪除停止強制戒
    治付保護管束及延長強制戒治等規定。而有關前開刑事處遇程序，本屬保安處分
    之性質，依刑法第二條第二項規定，本應適用裁判時之法律，然前開刑事處遇程
    序之變更，攸關行為人是否經檢察官依法追訴及法院論罪科刑，於毒品危害防制
    條例修正公布施行之際，容有適用上之爭議，故毒品危害防制條例第三十五條第
    一項明定於該條例修正施行前繫屬之施用毒品案件，於修正施行後，適用修正後
    之規定，並於同條第二項規定第一項情形，依修正前之規定有利於行為人者，適
    用最有利於行為人之法律，以資區別，並杜爭議。就本件被告上開所為，依修正
    前之毒品危害防制條例規定，係屬該條例第二十三條第二項前段於交付保護管束
    期滿後法院依修正後規定為免刑判決後五年內再犯該條例第十條之罪，依修正後
    之毒品危害防制條例規定，則屬該條例第二十三條第二項強制戒治執行完畢釋放
    後五年內再犯該條例第十條之罪，是本件無論依修正前後之毒品危害防制條例規
    定，均應由檢察官依法追訴及法院依法審判，並無毒品危害防制條例第三十五條
    第二項有關修正前之規定有利於行為人之情形存在，自應依同條第一項第三款之
    規定處理之。是被告於強制戒治執行完畢釋放後，五年內再犯施用第一級毒品海
    洛因、第二級毒品安非他命之犯行，堪以認定。從而事證明確，應依法論科。
二、按海洛因、安非他命分別為修正前後之毒品危害防制條例第二條第二項第一款、
    第二款均明定第一級毒品及第二級毒品，另被告為本件施用第一、二級毒品犯行
    後，毒品危害防制條例雖於九十二年七月九日修正公布，並自九十三年一月九日
    施行，然因修正前與修正後之毒品危害防制條例第十條第一、二項施用第一、二
    級毒品罪刑度完全相同，修正後之規定對被告利益並無影響，故應依刑法第二條
    第一項前段規定適用裁判時新修正之毒品危害防制條例第十條第一、二項，而成
    立施用第一、二級毒品罪名。其施用毒品前後持有毒品之低度行為，為施用之高
    度行為所吸收，不另論罪。又其多次施用第二級毒品安非他命之犯行，時間緊接
    ，構成要件相同，顯係基於概括之犯意而為，均為連續犯，同應依刑法第五十六
    條之規定，皆論以一罪，並加重其刑。被告所犯上開二罪間，犯意個別，行為不
    同，應分論併罰。查被告於八十二年間，因藥事法及麻醉藥品管理條例案件，經
    法院判處有期徒刑九月確定，又因肅清煙毒條例及麻醉藥品管理條例案件，經法
    院判處有期徒刑三年六月確定，上開二罪並接續執行，於八十三年三月十四日入
    監執行，八十四年七月二十日因縮短刑期假釋出監，於八十五年間因麻醉藥品管
    理條例案件經法院判處有期徒刑八月確定後，撤銷上開假釋，於八十六年八月二
    十一日執行殘刑二年六月二日，並接續執行所處八月徒刑，於八十九年四月六日
    縮短刑期假釋出監，假釋期間付保護管束，於八十九年十二月二十八日假釋期滿
    未經撤銷而已執行完畢，有臺灣高等法院被告全國前案紀錄表、臺灣桃園地方法
    院檢察署刑案資料查註記錄表及法務部在監在押資料表等在卷可稽，其於受有期
    徒刑執行完畢後五年內再犯本件有期徒刑以上之罪，為累犯，應依刑法第四十七
    條規定，就施用第一級毒品罪加重其刑，暨就連續施用第二級毒品罪部分遞加重
    其刑。爰審酌被告前即因施用安非他命經過強制戒治程序，猶再犯本件施用第一
    、二級毒品罪，戕害自身身心健康甚鉅，惟因尚未對社會造成重大危害，且犯罪
    後之態度尚稱良好等一切情狀，分別量處如主文所示之刑，並定其應執行之刑，
    以資懲儆。扣案附表編號二(三)所示之安非他命一包為毒品，應依毒品危害防制條
    例第十八條第一項前段規定，諭知沒收銷燬之；附表編號一所示玻璃球二支及編
    號二(二)所示吸食器一組，為被告所有供（非專供）其犯右揭施用安非他命所用之
    物，業據其供明在卷，爰依刑法第三十八條第一項第二款之規定宣告沒收。至附
    表編號二(一)所示之海洛因三包，依被告於本院審理中所述，其於右揭施用過海洛
    因一次後，即未再吸食，查獲當天是買來準備要用，但還未施用即被警查獲等語
    ，而右揭第二次為警查獲尿液送驗結果，嗎啡分析亦確呈陰性反應，而此部分為
    警查獲時間距離其右揭第一次施用時間約八月有餘，難認此部分持有行為為上開
    施用行為前之持有行為所吸收，是此部分無從在本案中為沒收諭知，附此敘明。
據上論斷，應依刑事訴訟法第二百七十三條之一第一項、第二百九十九條第一項前段
，修正後毒品危害防制條例第十條第一項、第二項、第十八條第一項前段，刑法第十
一條前段、第二條第一項前段、第五十六條、第四十七條、第五十一條第五款、第三
十八條第一項第二款，判決如主文。
本案經檢察官胡原龍到庭執行職務。
中      華      民      國    九十三    年      一      月     二十     日
                                臺灣桃園地方法院刑事第五庭
                                    法    官    許  泰  誠
右正本證明與原本無異。
如不服本判決，應於判決送達後十日內，向本院提出上訴狀。
                                    書 記 官    王  嘉  麒
中      華      民      國    九十三    年      二      月       二     日
附表
┌──┬───────┬─────────┬──────────────┐
│編號│查獲時間、地點│扣得物品          │沒收依據                    │
├──┼───────┼─────────┼──────────────┤
│一  │九十年十月三十│玻璃球二支        │刑法第三十八條第一項第二款。│
│    │一日夜間六時三│（臺灣桃園地方法院│                            │
│    │十分許        │檢察署九十年度保管│                            │
│    │桃園縣桃園市昆│管字第六四七八號編│                            │
│    │明路一三號四樓│號(一)，該署九十年度│                            │
│    │              │毒偵字第四三０二號│                │
│    │              │卷第三三頁）      │                            │
├──┼───────┼─────────┼──────────────┤
│二  │九十一年七月十│(一)海洛因三包（含袋│(一)部分：與本件被告施用毒品犯│
│    │七日夜間九時十│重一點九公克，臺灣│行無涉，不為沒收宣告。      │
│    │分許          │桃園地方法院檢察署│(二)部分：刑法第三十八條第一項│
│    │桃園縣桃園市南│九十一年度保管字第│第二款。                    │
│    │華街一五七巷九│三三三六號編號(一)，│(三)部分：毒品危害防制條例第十│
│    │號前          │該署九十一年度毒偵│八條第一項前段。            │
│    │              │字第一八六八號卷第│                            │
│    │              │一一頁）          │                            │
│    │              │(二)吸食器一組（同右│                            │
│    │              │保管字號編號(二)）  │                            │
│    │              │(三)安非他命一包（含│                            │
│    │      │袋重零點四公克，臺│                            │
│    │              │灣桃園地方法院檢察│                            │
│    │              │署九十一年度安保管│                            │
│    │              │字第四一二號編號(一)│                            │
│    │              │，同右偵查卷第一二│                            │
│    │              │頁）              │                            │
└──┴───────┴─────────┴──────────────┘
附論罪科刑依據之法條：
修正後毒品危害防制條例第十條
施用第一級毒品者，處六月以上五年以下有期徒刑。
施用第二級毒品者，處三年以下有期徒刑。
